【裁判字號】    92,簡,18
【裁判日期】    920328
【裁判案由】    就業服務法
【裁判全文】
臺中高等行政法院判決                                九十二年度簡字第一八號
  原      告  唐明國際開發有限公司
  代  表  人  甲○○
  被      告  臺中市政府
  代  表  人  乙○○
右當事人間因就業服務法事件，原告不服行政院勞工委員會九十一年十二月四日勞訴
字第○○四六八一四號訴願決定，提起行政訴訟。本院判決如左︰
    主  文
訴願決定及原處分均撤銷。
訴訟費用由被告負擔。
    事  實
甲、事實概要：
    原告係經行政院勞工委員會許可從事就業服務之營利就業服務機構，受雇主洪木
    火委託辦理有關印尼籍監護工Listinin Gsih Bt Kardi（以下簡稱Ｌ君；護照號
    碼ＡＣ九四七三一四號）第一次半年體檢，已辦理體檢並函報台中市衛生局核備
    ，該局以原告報核逾期為由，於九十一年五月十四日以衛療字第○九一○○一四
    七七六號函送被告處理。被告以原告有違反就業服務法第四十條第十五款之事實
    ，依同法第六十七條第一項之規定，於九十一年八月十六日以府勞福字第○九一
    ○一二○九○八號處分書，科處原告罰鍰新台幣（下同）六萬元，原告不服，經
    提起訴願遭駁回，遂提起行政訴訟。
乙、兩造聲明：
    一、原告：求為判決撤銷訴願決定及原處分。
    二、被告：求為判決駁回原告之訴。
丙、兩造之陳述：
    一、原告起訴意旨略謂：Ｌ君之健康檢查已按規定於九十一年三月九日至台中光
        田醫院完成檢查手續，有該醫院同年月十三日之檢查合格報告為憑，惟光田
        醫院延誤至同年四月十一日始將檢查報告寄送原告，雖已超過核備之有效時
        限，惟並非原告之疏失云云。
    二、被告答辯意旨略謂：原告應於九十一年三月二十八日前將Ｌ君第一次健檢結
        果向台中市衛生局辦理核備，惟卻延至同年四月二十六日始向該局核備，與
        就業服務法第四十條第十五款有違。又依同法第五十七條第五款規定：「雇
        主聘僱外國人不得有：未依規定安排所聘僱之外國人接受健康檢查或未依規
        定將健康檢查結果函報衛生主管機關」；另依外國人聘僱許可及管理辦法第
        二十二條第一、二項規定：「雇主應於外國人入國工作每滿六個月之日前後
        三十日期間內，不定期安排其至中央衛生主管機關指定之醫院接受健康檢查
        。：：雇主應自檢查醫院核發前項檢查結果之日起十五日內，檢具下列文件
        報請雇主所聘僱外國人工作地點之當地衛生主管機關核備：：」。原告受委
        託辦理外國人體檢事宜應有充裕時間處理（前後共六十日）且光田綜合醫院
        並非唯一可辦理外國人體檢之醫院。綜觀上述，原告顯有推諉之嫌，原告違
        反就業服務法第四十條第十五款規定之事實足堪認定等語。
    理  由
一、本件被告以原告受雇主洪木火委託辦理印尼籍監護工Ｌ君入境第一次健康檢查，
    原告應於九十一年三月廿八日前將檢查結果向台中市衛生局辦理核備，惟卻延至
    同年四月廿六日始向該局核備，雇主洪木火違反就業服務法第五十七條：「雇主
    聘僱外國人不得有下列情事：：：五、未依規定安排所聘僱之外國人接受健康檢
    查或未依規定將健康檢查結果函報衛生主管機關」，原告則違反同法第四十條第
    十五款：「辦理就業服務業務，未善盡受任事務，致雇主違反本法或依本法所發
    布之命令」，依同法第六十七條第一項，科處罰鍰六萬元。
二、經查Ｌ君係於九十年九月廿五日入境，受僱於洪木火後，經通知第一次健康檢查
    日期為九十一年三月九｜十三日，經光田醫院於九十一年三月十三日檢查合格並
    於同年四月十日將該檢查結果以限時掛號寄出，原告於翌（十一）日收受，至同
    月廿六日始將檢查結果向台中市衛生局辦理核備等事實，為兩造所不爭執，並有
    Ｌ君入境、健檢日期表、光田醫院健康檢查表及同院91.7.2(91)光醫體字第九一
    ○○四二○號函（均影本）附卷可稽。
三、次依行政院勞工委員會九十年十月十五日台九十勞職外字第○八一二六六三號函
    說明第五項所載「依據外國人聘僱許可及管理辦法第二十二條規定，雇主應於外
    國人入境工作每滿六個月之日前後三十日內，不定期安排其至中央衛生主管機關
    指定之醫院接受健康檢查，並於檢查結果之日起十五日內報當地衛生局核備」之
    內容觀之，可知Ｌ君健檢日期為九十一年三月九︱十三日，而屆滿之日期十三日
    加上十五日為同月廿八日，被告因之限原告應於該日前將第一次半年健康檢查結
    果向台中市衛生局辦理核備，固非無見。
四、惟查前揭函文所引「外國人聘僱許可及管理辦法」第二十二條第三項係謂：「雇
    主應自檢查醫院核發前項檢查結果之日起十五日內，檢具下列文件報請雇主所聘
    僱外國人工作地點之當地衛生主管機關核備」。與前揭行政院勞工委員會函文內
    容不同。蓋前者係旨「：：醫院核發檢查結果之日起十五日內：：」；而後者則
    謂「：：之醫院接受健康檢查，並於檢查結果之日起十五日內：：」。兩者有關
    十五日之起算日，前者係自醫院核發檢查結果之日起算，而後者則直接自醫院檢
    查結果之日起算。而所謂醫院核發檢查結果，係指醫院將檢查結果有關資料送達
    雇主或受託人而言，如未經合法送達，縱使醫院已完成健康檢查作成報告，則仍
    屬醫院內部作業階段，並未對外發生效力，與「核發」之意義有間，不能認為醫
    院已有「核發」之行為。由此可見，被告所指原告應於九十一年三月二十八日前
    將檢查結果向衛生主管機關核備，並未將光田醫院就Ｌ君之健康檢查結果送達原
    告之期間計算在內，與「外國人聘僱許可及管理辦法」第二十二條第三項之規定
    顯有違背，而該辦法係依據修正前之就業服務法第四十五條規定訂定，為經授權
    制定之法規命令，且為原告起訴前之訴願理由中，由訴願機關｜行政院勞工委員
    會於訴願決定書內所引用自應予以遵守。被告未注意及之，而限定原告應於九十
    一年三月廿八日前將Ｌ君在光田醫院之檢查結果向台中市衛生局辦理核備，並以
    原告延遲該核備期間，未善盡受任事務，致雇主洪木火違法，而依就業服務法第
    四十條第十五款、第六十七條第一項之規定，科處原告罰鍰，自有未合。
五、矧依「外國人聘僱許可及管理辦法」第二十二條第一項規定：「雇主應於外國人
    入國工作每滿六個月之日前後三十日期間內，不定期安排其至中央衛生主管機關
    指定之醫院接受健康檢查」之內容觀之。本件印尼監護工Ｌ君係於九十年九月廿
    五日入境，入境後才受僱於雇主洪木火（受僱日期未詳），則洪某於Ｌ君入境滿
    半年加上三十日即九十一年四月廿五日前安排Ｌ君至醫院檢查即不能認有逾期。
    惟Ｌ君早在同年三月九日即至光田醫院接受健康檢查，原告於同年四月十一日收
    受光田醫院之檢查結果有關資料後，於十五日內報請台中市衛生局核備，尚難遽
    認有逾期至醫院檢查情事。
六、查就業服務法第五十七條第五款規定雇主聘僱外國人應依規定安排接受健康檢查
    及將檢查結果函報衛生主管機關核備，係法律課雇主應盡之義務，而上開外國人
    聘僱許可及管理辦法第二十二條，係依修正前就業服務法第四十五條規定訂定，
    屬於執行母法之技術性及細節性之法規命令，該條第三項有關雇主向衛生主管機
    關報請核備之期間計算方法自應予以遵守，不能將醫院之檢查結果送達期間與雇
    主之報核期間合併限定為十五日，否則即屬違法剝奪雇主之期間利益，並予以不
    合法之限制。
綜合上述，本件雇主洪木火並不違反前揭法規或命令，則被告以原告違反就業服務法
第四十條第十五款規定，而依同法第六十七條第一項科處罰鍰，自有未洽，訴願決定
維持原處分，駁回原告之訴願，亦有未合，應由本院將原處分及訴願決定撤銷。又本
件不經言詞辯論，併此敘明。
據上論結，本件原告之訴為有理由，依行政訴訟法第二百三十六條、第一百九十五條
第一項前段、第九十八條第三項前段，判決如主文。
中    華    民    國    九十二      年      三        月    二十八      日
                 臺 中 高 等 行 政 法 院   第 一 庭
                                     法      官  簡  朝  振
右正本與原本無異。
如不服本判決，應於判決送達後二十日內，以本訴訟事件所涉及之法律見解具有原則
性者，始得向本院提出上訴狀並表明上訴理由，經最高行政法院許可，否則不得上訴
；如於本判決宣示後送達前提起上訴者，應於判決送達後二十日內補提上訴理由書（
均應依對造人數提出繕本）。提起上訴應預繳送達用雙掛號郵票拾份（每份三十四元
）。
中    華    民    國    九十二      年      三        月    三十一      日
                                     法院書記官  朱  敏  諄


司法院資訊處製作；財團法人民間司法改革基金會備份。
